【裁判字號】    94,重訴,424
【裁判日期】    980114
【裁判案由】    損害賠償
【裁判全文】
臺灣高雄地方法院民事判決             94年度重訴字第424號
原      告  乙○○
訴訟代理人  謝秋蘭律師
被      告  甲○○
訴訟代理人  洪條根律師
上列當事人間損害賠償事件，原告提起刑事附帶民事訴訟（94年
度交簡附民字第123 號），經刑事庭移送前來，本院於民國97年
12月31日言詞辯論終結，判決如下：
    主      文
被告應給付原告新台幣柒拾陸萬壹仟壹佰柒拾貳元，及自民國九
十四年十月八日起至清償日止，按年息百分之五計算之利息。
原告其餘之訴駁回。
訴訟費用由被告負擔十分之一，餘由原告負擔。
本判決於原告以新台幣貳拾伍萬元為被告供擔保後，得假執行。
但被告如以新台幣柒拾陸萬壹仟壹佰柒拾貳元預供擔保後，得免
為假執行。
原告其餘假執行之聲請駁回。
    事實及理由
一、訴狀送達後，原告不得將原訴變更或追加他訴，但擴張或減
    縮應受判決事項之聲明者，不在此限。民事訴訟法第255 條
    第1 項第3 款定有明文。原告起訴請求被告應新台幣（下同
    ）14,366,028元，及自起訴狀繕本送達翌日起至清償日止，
    按年息5%計算之利息，嗣於本院審理中，變更其訴之聲明為
    ：被告應給付原告9,452,569 元及自起訴狀繕本送達翌日起
    至清償日止，按年息5%計算之利息，揆諸前引規定，原告所
    為係擴張應受判決事項之聲明，核屬有據。
二、原告主張：
（一）伊於民國93年7 月14日23時40分，騎乘車牌號碼GL8-723
      號重型機車，沿高雄市○○○路機車道由南向北行駛，於
      行經高雄市三民區○○○路100 巷口時，因被告所駕駛之
      車牌號碼YF - 5526 號自小客車沿民族一路由北向南行駛
      於對向車道而貿然左轉進入民族一路100 巷巷口因而撞擊
      原告，致原告受有左股骨、左髕骨、左脛骨及左大腿、左
      膝等處發生開放性骨折之傷害（下稱系爭事故），雖經緊
      急送至高雄醫學大學附設中和紀念醫院（下稱高醫）開刀
      診治，惟因傷勢嚴重，除繼續接受治療外，原告左大腿仍
      以鋼釘固定，並需準備另次開刀。按駕駛人所駕之汽車行
      駛至無號誌之交叉路口，轉彎車應讓直行車先行，道路交
      通安全規則第102 條第2 款定有明文，查事故發生當時下
      雨，原告之時速大約30公里左右，而被告行駛至交叉路段
      應放慢車速，提高注意駕駛，惟被告並未遵守上開轉彎車
      應讓直行車規定，致撞擊原告。且經高雄市政府交通局車
      輛行車事故鑑定委員會鑑定結果認定被告轉彎車未讓直行
      車先行，為肇事主因，故被告之過失行為與原告所受之傷
      害具有相當因果關係。
（二）爰依按民法第184 條第1 項前段、193 條第1 項、195 條
      第1 項規定，原告可得請求之損害賠償金額如下：
  １、醫療費用：61,249元。自93年7 月14日起至94年5 月11日
      止，原告於高醫開刀及就診費用合計共新台幣（下同）61
      ,249元
  ２、看護費用：112,000 元。（１）93年7 月15日起至同年月
      30日及同年8 月1 日起至同年10月31日止，共108 天，每
      日1,000 元之看護費，共108,000 元。（２）94年4 月24
      日起至94年4 月27日止，共4 天，每日1,000 元之看護費
      ，共4,000元。上開兩項合計為112,000 元。
  ３、日常生活增加之費用：33,560元。因系爭事故原告因而支
      出交通費、復健輔助器、眼鏡及機車修復等費用，合計33
      ,560 元 。
  ４、不能工作之薪資損失：1,097,315 元。原告原任職於台灣
      福雷電子股份有限公司（下稱福雷公司），因系爭事故自
      93 年7月14日起至94年7 月止，共約13個月不能工作。並
      以系爭事故發生前之93年2 月起至93年6 月平均薪資57,6
      07元為計算基準，13個月實際工作損失應為478,752 元（
      57,607元×13個月＝748,891 元，再扣除原告93年7 月至
      94年7 月止，共13個月所領取之半薪薪資所得270,139 元
      ，故748,891 元－270,139 元＝478,752 元），另原告於
      96年1 月底離職，故自94年8 月起至96年1 月底離職共18
      個月，其工作損失為618,563 元（57,607元×18個月＝1,
      036,926 元，扣減94年8 月起至96年1 月止共18個月薪資
      所得418,363 元）；上開合計工作損失為1,097,315 元。
  ５、勞動能力減少之損失：7,648,445 元。原告之傷勢狀況參
      照勞工保險殘廢給付標準表所列殘廢等級，屬殘廢給付標
      準表第145 項規定之第九級殘廢，並對照學者所著之各級
      殘廢等級喪失或減少勞動勞力比率表，原告減少勞動力比
      率為53.83%，再者，依原告於福雷公司92年12月至96年2
      月之薪資明細表，原告受傷一年後復職，自94年8 月至95
      年2 月止共7 個月期間，其領得薪資共171,549 元，每月
      平均24,507元，而該24,507元僅占上述原告車禍前之每月
      平均薪資57,607元之42.54%，其所減少之勞動比率為57.4
      6%（100%－42.54%），是此，原告以九級殘廢減少勞動勞
      力比率53.83%請求賠償，自屬適法。準此，以原告車禍發
      生前之平均薪資每月57,607元計算，則原告減少勞動能力
      之年損害額為372,118 元（計算方式：57,607元×12個月
      ＝691, 284元，691,284 元×53.83%＝372,118 元）；而
      原告於66年7 月28日生，94年8 月復職，惟因身體狀況不
      堪負荷而於96年1 月底離職，時屆29.5歲，故自30歲算至
      65歲之工作年限，為35年，並對照霍夫曼計算法計算一次
      給付之金額，則原告因受傷而有勞動能力減少之損失為7,
      648,445 元 (372,118元÷1,000,000 ×20,553,815＝7,6
      48,445 )，另原告於事發後，於94年4 月24日至27日手術
      移除鋼釘，後又再於94年12月12日至16日進行手術，迄今
      左膝仍有十字韌帶斷裂、半月軟骨損傷之傷害，左大腿已
      呈現萎縮事實，是原告依第9 級殘廢請求損害賠償，亦屬
      適法。
  ６、慰撫金：500,000 元。原告於發生車禍前，月薪近6 萬元
      ，本有大好前程，因系爭事故原告1 年無法工作，嗣復職
      後，薪資降為2 萬餘元，已無法回復之前所領薪資，詎被
      告一再飾詞卸責，車禍近4 年，原告除受有肉體上苦痛外
      ，又拖累家人，精神上痛苦非筆墨所能形容，爰依法請求
      精神上賠償500,000元。
（三）為此爰依侵權行為之法律關係，提出本訴，並聲明：被告
      應給付原告9,452,569 元，及自起訴狀繕本送達翌日起即
      94年10月8 日起至清償日止，按年息5%計算之利息。並願
      供擔保，請准宣告假執行。
三、被告則以：被告對於高雄市政府交通局車輛行車事故鑑定委
    員會鑑定結果不服，系爭事故肇事原因應是原告超速，就當
    時情形，被告轉彎已屬無可避免，是本件並無轉彎車應讓直
    行車之情事存在，而原告主張其車速僅30~40 公里，並非實
    在，從現場車損照片觀之，損害程度嚴重，足證原告車速應
    高達60~70 公里，且本件原告若不超速，被告即不會撞擊原
    告，從而被告應為無過失；再高醫於95年1 月11日函覆自94
    年4 月24日起至94年4 月27日止期間，原告不需要看護，故
    原告主張4, 000元之看護費用為無理由；而原告主張車禍前
    月薪54,418元，係有包括加班費，實際薪資應扣除此部分；
    又原告任職之公司，非屬粗重而需極大肌力，故原告肌肉萎
    縮之程度應無礙其工作，且勞動能力並未減少，故被告請求
    勞動能力減少損失13,006,203元應為無理由；再者，原告請
    求精神上賠償金額500,000 元亦屬過高。本件被告就系爭事
    故之發生應無過失，自亦無損害賠償責任可言，應駁回原告
    之訴，退步言之，縱被告有過失，原告之過失亦應較為重大
    等語置辯。並聲明：原告之訴及其假執行之聲請均駁回。如
    受不利判決，願供擔保，請准免為假執行。
四、本件不爭執事項如下：
（一）被告於93年7 月14日23時40分許，駕駛車牌號碼YF-5526
      號自用小客車，沿高雄市三民區○○○路由北往南方向行
      駛至該路100 巷巷口左轉時，適有原告騎乘車牌號碼GL8-
      723 號重型機車，沿同路慢車道由南往北方向行駛，兩車
      見狀已避煞不及，被告駕駛之自小客車右前輪與原告騎乘
      之重型機車前輪發生碰撞，致原告人車倒地，受有左股骨
      骨折、左臏骨骨折及左脛骨平台骨折之傷害。
（二）原告因系爭事故受有傷害，支出醫療費用61,249元、交通
      費用、復健輔助器、眼鏡及機車修復費共計33,560元。
（三）原告自93年7 月15日起至同年月30日及同年8 月1 日至同
      年10月31日止之住院及在家休養共108 日期間，有聘請看
      護之必要，每日費用1,000 元，共計108,000 元。
（四）原告自92年12月15日起在福雷公司之「測試後段廠發貨中
      心」擔任測試員之職務，負責客戶IC晶片包裝、上架及搬
      運出貨之工作。其基本薪資為每月14,5 30 元；夜班津貼
      為每月4,450 元；自93年3 月起至同年6 月止，依工作產
      量領取之獎工及勞務津貼為平均每月4,90 2元、2,423 元
      ；依實際出勤計算之加班費為平均每月32 ,368 元。
（五）原告自93年7 月起至94年7 月止，共領取獎工4,791 元、
      加班費15,845元、勞務津貼4,530 元。另因原告之工作時
      段原為夜班，自93年7 月起至94年1 月止，每月領取夜班
      津貼4, 450元，惟因公傷請假期間過長而自94年2 月起至
      94年8 月止異動至日班工作，故該段期間僅領取夜班津貼
      2,040 元。
（六）原告因系爭事故受傷後，除獎工、勞務津貼視當月工作產
      量評核、加班費依當月實際出勤計算給與外，每月實際所
      得薪資並未短少。
（七）原告已向國泰世紀產物保險公司領取強制責任保險金
      75,903元之保險金。
五、兩造協議後之爭點為：
（一）就系爭事故之發生，被告是否有過失？原告是否與有過失
      ？
（二）原告自94年4 月24日起至同年4 月27日止之住院期間，有
      無聘請看護之必要？是否得請求看護費用？
（三）原告是否因本件車禍而受有工作損失？如是，其金額若干
      ？
（四）原告是否因本件車禍而減少勞動能力？如是，其減少勞動
      能力之比例若干？其所受損失之金額若干？
（五）原告所受精神上損害賠償之金額應以若干為適當？
六、就系爭事故之發生，被告是否有過失？原告是否與有過失？
（一）原告主張被告於93年7 月14日23時40分許，駕駛車牌號碼
      YF - 5526 號自小客車，沿高雄市三民區○○○路由北往
      南方向行駛，於行經該路100 巷路口時，因貿然左轉駛入
      上開交叉路口，而與直行之原告駕駛車牌號碼GL8-723 號
      重型機車相撞，致原告受有左股骨、左髕骨、左脛骨及左
      大腿、左膝等處發生開放性骨折等傷害之事實，業據其提
      出本院94年度交簡字第2514號刑事簡易判決、高醫診斷證
      明書等件為證。並經本院依職權調閱本院94年度交簡字第
      2514號刑事全卷內相關調查筆錄、道路交通事故談話紀錄
      表、道路交通事故現場圖、調查報告表、道路交通事故照
      片、訊問筆錄、審判筆錄及判決等核閱無誤；而被告就於
      上開時、地駕車與原告發生碰撞致原告受傷之事實並不爭
      執，是經本院審酌一切證據資料後，原告主張之此部分事
      實自堪信為真實。
（二）按汽車行駛至交岔路口，轉彎車應讓直行車先行，道路交
      通安全規則第102 條第1 項第7 款定有明文。經查，系爭
      事故位置係位於交叉路口處，被告駕駛車輛為轉彎車，原
      告駕駛車輛為直行車，已如上述；又本件事故發生時間係
      雨天、夜間有照明、路面無缺陷、無障礙物、視距良好，
      有道路交通事故調查報告表（見臺灣高雄地方法院檢察署
      94年度偵字第11341 號卷第25-26 頁）在卷可稽，堪認被
      告客觀上應無不能注意之情事；是被告駕駛車輛行經交叉
      路口貿然左轉，未讓直行之原告先行，其對於本件車禍事
      故之發生，自有過失甚明。況本件車禍事故經送高雄市政
      府交通局車輛行車事故鑑定委員會鑑定之結果，亦認被告
      轉彎車未讓直行車先行為肇事主因，此有高雄市政府交通
      局車輛行車事故鑑定委員會94年8 月23日高市車鑑字第09
      40002432號函及所附鑑定意見書（見臺灣高雄地方法院檢
      察署94年度偵字第11341 號卷第45-46頁 ）在卷可佐；被
      告亦因此車禍造成原告受有上揭傷害，涉犯過失傷害罪，
      經本院以94年度交簡字第2514號刑事判決判處拘役30日確
      定，有上開刑事簡易判決1 份在卷可按，益徵被告就本件
      車禍事故之發生，顯有過失，且被告之過失行為與原告所
      受之上開傷害間，存有相當因果關係。
（三）然次按行車速度，依速限標誌或標線之規定；汽車行駛時
      ，駕駛人應注意車前狀況及兩車併行之間隔，並隨時採取
      必要之安全措施，道路交通安全規則第93條第1 項、第94
      條第3 項亦分別定有明文。經查，本件事故肇事地點路段
      限速50公里，有高雄市政府警察局楠梓分局道路交通事故
      調查報告表（見臺灣高雄地方法院檢察署94年度偵字第11
      341 號卷第25頁）在卷可證。原告於事故發生後接受警方
      訪談時已自承肇事當時行車速率大約50-60 公里等語，有
      高雄市政府警察局交通大隊交通事故談話紀錄表1 份在卷
      可證（見臺灣高雄地方法院檢察署94年度偵字第11341 號
      偵查卷宗第27頁）。參以原告所駕駛之車輛，係前車輪部
      位撞擊被告所駕駛前述車輛之右前車輪，此經兩造均陳述
      明確，且有現場圖及照片在卷可憑。苟原告當時確依速限
      行使，參照當時天候、道路情況及視距等客觀情勢，當不
      致自右後方撞及被告所駕駛之上述車輛，綜上，堪認原告
      於行經肇事地點時，車速已超逾該處之行車車速上限；苟
      若被告確遵守該處之行車車速上限，衡情應可避免本件車
      禍事故發生，是原告就本件車禍事故之發生亦應存有過失
      ，且與其所受之傷害間，亦有相當因果關係。佐以本件事
      故經高雄市政府交通局車輛行車事故鑑定委員會鑑定，亦
      認原告超速行駛為肇事次因，有上揭鑑定意見書在卷可憑
      ；足認原告就本件交通事故之發生應與有過失。
（四）兩造就本件車禍之發生，既分別存有過失，已如上述；本
      院審酌原告係直行車，相較於左轉行駛之被告，具有優先
      通行之權利，若被告遵守道路交通安全規則，禮讓直行之
      被告機車優先通行，則有甚高機率避免本件道路交通事故
      之發生，及原告如能遵守時速之限制，並於接近上開交岔
      路口時，予以減速通過，仍有避免損害發生之機率或減少
      損害發生之嚴重性等情，本院經比較兩造違反道路交通安
      全規則程度與防免損害結果間之關係等一切情狀，認被告
      就本件事故之發生應負80% 之過失責任，原告應負20% 之
      過失責任。
七、原告得請求賠償之項目及金額為若干？
（一）按因故意或過失，不法侵害他人之權利者，負損害賠償責
      任。不法侵害他人之身體或健康者，對於被害人因此喪失
      或減少勞動能力或增加生活上之需要時，應負損害賠償責
      任。不法侵害他人之身體、健康、名譽、自由、信用、隱
      私、貞操，或不法侵害其他人格法益而情節重大者，被害
      人雖非財產上之損害，亦得請求賠償相當之金額。民法第
      184 條第1 項前段、第193 條第1 項、第195 條第1 項分
      別定有明文。查被告因過失不法侵害原告之身體、健康，
      業經本院認定如前，原告請求被告依上開規定負損害賠償
      責任，洵屬有據。爰就原告請求各項金額，分述如下：
  １、醫療費用61,249元；日常生活增加之費用（包含交通費、
      復健輔助器、眼鏡及機車修復等費用）33,560元部分：
      原告主張其因系爭事故受傷所支出醫療費用61,249元；日
      常生活增加之費用（包含交通費、復健輔助器、眼鏡及機
      車修復等費用）33,560元乙節，業經提出醫療費用、車資
      收據、車資證明單、統一發票、估價單、收據等在卷為證
      ，依原告受傷情形觀之，上開費用之支出核屬必要，並為
      被告所不爭執，故此部分請求，應予准許。
  ２、看護費用：112,000 元。
      原告主張受傷後，先於93年7 月15日至同年月30日止於高
      醫住院手術，共計16日，另於術後93年8 月1 日至同年10
      月31日，共92日，醫囑宜休養，故請求共108 日之看護費
      ，而高醫醫囑原告於93年7 月15日至同年月30日住院手術
      治療三處骨折，日常生活需人照顧，宜休養3 個月，需輔
      具使用；及原告自93年7 月15日至同年10月31日期間無法
      自理生活而需聘請看護乙節，此有高醫93年8 月6 日診斷
      證明書（見臺灣高雄地方法院檢察署94年度聲他字第1771
      號卷第15頁）、高醫高醫附密字第095000098 號函（參本
      院卷第11頁）附卷可稽，足認原告於93年7 月15日起至同
      年月30日及同年8 月1 日起至同年10月31日止，共108 日
      之期間需聘請看護，堪予認定。另被告對原告此108 日期
      間需全天候看護，每日支出看護費用1,000 元，共支出10
      8,000 元等情，亦未爭執，是原告請求被告給付看護費用
      108,000 元之部分，應認即屬有據。另被告雖爭執高醫上
      開函文認原告於94年4 月24日至同年月27日之期間不用聘
      請看護，足認原告此期間看護費之請求不應准許，惟本院
      審酌原告所受左股骨骨折、左臏骨骨折及左脛骨平台骨折
      之傷害，應可能造成其行動不便，且原告於94年4 月24日
      至同年月27日此期間係為接受移除手術而再入住高醫，高
      醫醫囑亦明載原告宜休養2 個月乙節，此有高醫94年5 月
      4 日診斷證明書在卷可佐（見臺灣高雄地方法院檢察署94
      年度聲他字第1771號卷第16頁），足認原告此期間應仍有
      受看護之必要，是原告請求94年4 月24日起至同年月27日
      止，共4 天，每日1,000 元之看護費，亦應認合理，而屬
      有據。從而，原告請求看護費用112,000 元，應認全部有
      理由，均應予准許。
  ３、不能工作之薪資損失：1,097,315 元。
      原告因系爭事故所受傷害導致左大腿肌肉有萎縮情形，其
      勞動力在較需粗重、需極大肌力之工作下會有影響等情，
      有高醫高醫附密字第095000098 號函在卷可憑（參本院卷
      第11頁），又原告原為福雷公司測試員，此有福雷公司95
      年6 月30日函文及所附薪資明細附卷可按（參本院卷第11
      3-114 頁）。而依據該薪資明細之記載，原告基本薪資為
      每月14,530元；自93年3 月起至同年6 月止之加班費為平
      均每月32,368元，此亦為兩造所不爭執，從而，原告於系
      爭事故發生前之受領之薪資，不包含其他津貼等之平均每
      月薪資即為46,898元；又原告因系爭事故自93年7 月起至
      94年7 月止向公司請公傷病假，於上開公傷病假期間福雷
      公司支付予原告之薪資總額為270,139 元，亦有上開薪資
      明細為憑，足見原告請求此段期間不能工作之薪資損失與
      其傷勢尚為相當，應有理由。從而，原告因系爭事故受有
      自93年7 月起至94年7 月止不能工作之薪資損失應為339,
      535 元【計算式：（46,898元X13 月）-270,139元＝339,
      535 元】。原告之請求未逾上開範圍者，為有理由，應准
      許之，逾前開範圍者，則屬無據，不得准許。
  ４、勞動能力減少之損失：7,648,445 元。
（１）按被害人因身體或健康受侵害，以致喪失或減少勞動能力
      之損害賠償之本質，學說上有所得喪失說 (差額說)與勞
      動能力喪失說之分。前者認為損害賠償制度之目的，在於
      填補被害人實際所生損害，故被害人縱然喪失或減少勞動
      能力，但如未發生實際損害，或受傷前與受傷後收入並無
      差異，自不得請求加害人賠償。後者則認為被害人因身體
      或健康受侵害，以致喪失或減少勞動能力本身即為損害，
      並不限於實際所得之損失。我民法第193 條第1 項規定「
      不法侵害他人之身體或健康者，對於被害人因此喪失或減
      少勞動能力或增加生活上之需要時，應負損害賠償責任。
      」，依其文義似採勞動能力喪失說，而實務最高法院61年
      台上字第1987號判例意旨：「身體或健康受侵害，而減少
      勞動能力者，其減少及殘存勞動能力之價值，不能以現有
      之收入為準，蓋現有收入每因特殊因素之存在而與實際所
      餘勞動能力不能相符，現有收入高者，一旦喪失其職位，
      未必能自他處獲得同一待遇，故所謂減少及殘存勞動能力
      之價值，應以其能力在通常情形下可能取得之收入為標準
      。」、63年台上字第1394號判例意旨：「被害人因身體健
      康被侵害而喪失勞動能力所受之損害，其金額應就被害人
      受侵害前之身體健康狀態、教育程度、專門技能、社會經
      驗等方面酌定之，不能以一時一地之工作收入為準。又商
      人之經營能力固為勞動能力之一種，但營業收入乃出於財
      產之運用，資本及機會等皆其要素，不能全部視為勞動能
      力之所得。」，亦採勞動能力喪失說，亦甚明顯。
（２）原告主張因系爭事故之發生，受有軟骨損傷、左大腿萎縮
      ，屬第9 級殘廢，受有勞動能力減損等情，固提出高醫診
      斷證明書等為佐。而高醫前開高醫附密字第095000098 號
      函文固稱原告因系爭事故所受傷害導致左大腿肌肉有萎縮
      情形，其勞動力在較需粗重、需極大肌力之工作下會有影
      響，惟原告所受傷勢減損勞動力之程度究為何，經本院函
      請高雄榮民總醫院鑑定結果為：原告膝關節活動無限制，
      無主訴不適，復原良好，對工作應無障礙，應可從事原有
      勞動工作等語，此有該院96年1 月23日、96年7 月17日、
      96年10月4 日函文在卷可稽（參本院卷第132 、165 、18
      0 頁），是原告雖因系爭事故受傷，然於治療、復健後，
      對其工作無障礙，可從事勞動工作，應可認定；況衡諸原
      告於本院審理時自承現從事保險業務員之工作，工作性質
      無須負重（參本院卷第314 頁），自難認前揭傷害，已減
      損原告從事目前保險業務員之工作能力，故其主張勞動能
      力減損，致受有不能工作之損失云云，自難採信，是原告
      此部分之請求，即屬無據。
  ５、精神慰撫金500,000 元部分：
      按慰撫金之賠償其核給之標準固與財產上損害之計算不同
      ，然非不可斟酌雙方身分資力與加害程度，及其他各種情
      形核定相當之數額，最高法院51年台上字第223 號判例可
      資參照。經查，本件原告乃因系爭事故而受有左股骨、左
      髕骨、左脛骨及左大腿、左膝等處發生開放性骨折等傷害
      ，並於93年7 月15日至同年月30日住院手術，復於94年4
      月24日至同年月27日住院進行移除手術，均已如上述，是
      原告莫名遭遇此等傷害，其並因此而接受多次手術，術後
      並需長期不斷門診、復健，並須忍受行動上之不便，其無
      端受此傷害摧殘，精神上所受之痛苦自深可堪認定；又原
      告係中華醫專畢業，原於福雷公司任職，現職保險業務員
      ，93、94、95年度之所得收入分別為328,613 元、269,53
      6 元、290,474 元，名下並無財產乙節；被告則係高中畢
      業，93、94、95年度之所得收入分別為620,247 元、1,17
      9,268 元、552, 172元，名下有土地2 筆、房屋3 筆等財
      產，財產總額為10,073,564元等情，有稅務電子閘門財產
      所得調件明細表在卷可稽。本院審酌兩造經濟狀況，原告
      因本件交通事故受有上開傷害，傷勢不輕，需多次住院進
      行手術治療等一切情狀，認原告請求之精神慰撫金500,00
      0 元，並無不當，自應予以准許。
（二）綜上，原告得請求被告賠償之金額分別為：醫藥費61,249
      元、日常生活增加費用33,560元、看護費112,000 元、不
      能工作之薪資損失339,535 元及非財產上損害500,000 元
      ，合計1,046,344 元。
八、惟按「損害之發生或擴大，被害人與有過失者，法院得減輕
    賠償金額或免除之。」民法第217 條第1 項定有明文。本件
    事故之發生，原告與有過失，應負20% 之過失責任，被告應
    負80% 之過失責任等情，均如上述，則原告之請求金額，應
    負前述之過失比例，即減輕被告之賠償責任至上開金額之80
    % ，故原告得請求賠償之金額為837,075 元（1,046,344 元
    ×80%= 837,075元，元以下四捨入）。
九、末按依強制汽車責任保險法第30條規定：「保險人依本法規
    定給付之保險金，視為加害人或被保險人損害賠償金額之一
    部份；加害人或被保險人受賠償請求時，得扣除之」。本件
    原告已領取汽車強制責任險理賠金75,903元，為兩造所不爭
    執。上開原告得請求之金額自應扣除其已受領之理賠金額，
    是原告本件得請求之金額於扣減後即為761,172 元（計算式
    ：837,075 元－75,903元＝761,172元） 。
十、綜上所述，原告依民法第184 條第1 項前段、第191 條之2
    、第193 條第1 項、第195 條第1 項規定，請求被告給付原
    告761,172 元及自起訴狀繕本送達翌日即94年10月8 日起至
    清償日止，按年息5%計算之利息，為有理由，應予准許，逾
    此金額之請求，即非有據，應予駁回。
十一、原告陳明願供擔保，聲請宣告假執行，就其勝訴部分核無
      不合，爰酌定相當擔保金額准許之；至原告敗訴部分既經
      駁回，則其假執行之聲請即失所依據，應併予駁回。另被
      告陳明願供擔保聲請宣告免為假執行，核無不合，爰酌定
      相當擔保金額准許之。
十二、結論：原告之訴為一部有理由，一部無理由，依民事訴訟
      法第79條、第390 條第2 項、第392 條第2 項，判決如主
      文。
中    華    民    國    98    年    1     月    14    日
                  民事鳳山分庭     審判長法  官  楊富強
                                         法  官  何悅芳
                                         法  官  林意芳
上為正本係照原本作成。
如不服本判決，應於送達後20日內，向本院提出上訴狀並表明上
訴理由，如於本判決宣示後送達前提起上訴者，應於判決送達後
10日內補提上訴理由書（須附繕本）。
中    華    民    國    98    年    1     月    21    日
                                         書記官  陸艷娣


司法院資訊處製作；財團法人民間司法改革基金會備份。
